【裁判字號】    97,上重訴,16
【裁判日期】    970506
【裁判案由】    違反毒品危害防制條例
【裁判全文】
臺灣高等法院臺中分院刑事判決        97年度上重訴字第16號
上  訴  人
即  被  告  甲○○
選任辯護人  黃鼎鈞  律師
            林俐伶  律師
            陳銘傑  律師
上列上訴人因違反毒品危害防制條例案件，不服臺灣彰化地方法
院96年度訴緝字第49號中華民國97年1月24日第一審判決（起訴
案號：臺灣彰化地方法院檢察署93年度偵字第7555、7973號），
提起上訴，本院判決如下：
    主  文
原判決撤銷。
甲○○共同連續販賣第一級毒品，處有期徒刑拾貳年。扣案如附
表一編號1所示之第一級毒品海洛因，均沒收銷燬之；編號2所示
之手機壹具，沒收之；編號3至8所示之販賣毒品所得金錢，應與
共犯洪瑞陽及陳韋文連帶沒收之，如全部或一部不能沒收時，以
其財產抵償之。
    事  實
一、甲○○ (購毒者陳月芬、李湘鈴分別稱呼其為「黑狗」及「
    俊龍」)與洪瑞陽 (已經本院於97年2月4日以96年度上重更
    (一)字第47號刑事判決共同連續販賣第一級毒品罪，處有期徒
    刑15年，現上訴最高法院中）及陳韋文 (外號「阿文」，所
    犯販賣第一級毒品罪部分，已據本院於97年2月4日以94度上
    重訴字第47號判處有期徒刑12年確定)，均明知海洛因屬於
    毒品危害防制條例第2條第2項第1款所規定之第一級毒品，
    不得非法持有、販賣，竟共同基於販賣第一級毒品海洛因以
    營利之概括犯意，彼此出於犯意聯絡與行為分擔，先由洪瑞
    陽出面販入若干數量之第一級毒品海洛因後，乃由洪瑞陽夥
    同甲 ○○及陳韋文在彰化縣二林鎮○○里○○路16號洪瑞
    陽住處以塑膠袋予以分裝，並以陳韋文所有之NOKIA廠牌之
    手機1支（原配用門號0000000000號SIM晶片卡）及當時為甲
    ○○所有，不明廠牌、型號之手機1支（未扣案，原配用門
    號0000000000號SIM晶片卡，甲○○於犯案後，已將該具手
    機連同SIM卡轉讓予某不知情之真實姓名、年籍均不詳、綽
    號「阿忠」之男子），復另外備置非屬甲○○與洪瑞陽及陳
    韋文所有之門號0000000000號、000000000號SIM晶片卡2枚
    ，一併供上開2支手機使用，而作為販賣第一級毒品海洛因
    之對外聯絡工具之用。遂推由甲○○與林韋文於附表二所列
    之時間、地點，先後多次將分裝後之第一級毒品海洛因，各
    依洽購者所需之數額，交付予洪任宏、黃志強、李湘鈴、劉
    樹傑及陳月芬等人，而收取價金，其販賣之對象 (購買者)
    、毒品種類、數量、價額及交易方式暨所得價金等行為態樣
    ，詳如附表二所示。
二、嗣經警依法向檢察官聲請對門號0000000000號、0000000000
    號及000000000號等行動電話為通信監察後，發覺甲○○與
    洪瑞陽及陳韋文等人涉犯販賣第一級毒品罪嫌，而於93年10
    月5日下午3時許，在彰化縣二林鎮○○里○○路16號洪瑞陽
    住處後方查獲陳韋文，並當場扣得由洪瑞陽交予陳韋文供販
    賣用之海洛因9包（合計淨重1.81公克、空包裝重2.2公克）
    ；再於同日下午8時30分許，在彰化縣二林鎮○○路○段110
    號處查扣陳韋文所有如附表一編號2所示之手機1具。
三、案經彰化縣警察局二林分局報請臺灣彰化地方法院檢察署檢
    察官偵查起訴。
    理  由
一、證據能力說明：(一)按被告以外之人於偵查中向檢察官所為陳
    述，除顯有不可信之情況者外，得為證據，刑事訴訟法第15
    9條之1第2項定有明文。蓋因檢察官代表國家偵查犯罪，依
    法得訊問被告、證人及鑑定人，且對被告有利、不利之情形
    均須注意，況徵諸實務運作，檢察官實施刑事偵查程序，亦
    能恪遵法定程序之要求，不致有違法取證情事且可信度極高
    ，是被告以外之人前於偵查中已具結而為證述，除反對該項
    供述得具有證據能力之一方，已釋明「顯有不可信之情況」
    之理由外，不宜遽指該證人於偵查中之陳述不具證據能力，
    方符前揭法條之立法意旨。是證人即購毒者洪任宏、黃志強
    、李湘鈴、劉樹傑及陳月芬等人及證人即共犯陳韋文分別於
    檢察官偵查中具結所為證述（分見第7553號偵查卷影印本第
    21~29頁、第43~45頁、第65~87)，並查無任何不法取供之情
    形，或其他在客觀上具「顯有不可信」之情況，自均具有證
    據能力。(二)另按被告以外之人於審判外之陳述，雖不符合刑
    事訴訟法第159條之1至第159條之4之規定，但經當事人於審
    判程序同意作為證據，法院審酌該言詞陳述或書面陳述作成
    時之情況，認為適當者，亦得為證據。再者，當事人、代理
    人或辯護人於法院調查證據時，知有第159條第1項不得為證
    據之情形，而未於言詞辯論終結前聲明異議者，視為有前項
    之同意，同法第159條之5定有明文。本案相關證人洪任宏、
    黃志強、李湘鈴、劉樹傑及陳月芬於警詢時之陳述，當事人
    及被告之選任辯護人於本院審理時均表示並無意見，不爭執
    其證據能力，經審酌證人洪任宏等人於警詢後，業據其簽名
    確認筆錄記載內容無訛，復接續由檢察官命以證人具結後，
    陳明其等各於警詢時，並無員警違法取供之情事，足認其於
    警詢時之陳述，係出自由意志所為，又各該證人經警方甫查
    獲，即進行詢問，當時並無被告在場之心理壓力，未及顧慮
    向警方據實陳述之後果，較無刻意虛偽陳述或迴護推卸之可
    能；再衡酌其等於警詢時之陳述，關於被告等販賣毒品，如
    何聯絡、取交毒品及價金等細節，所述具體明確，又有被告
    及其他共犯使用之行動電話門號調閱資料及卷附通訊監察譯
    文可參，難認其等於警詢時所為之陳述，有設詞誣陷之情形
    ，足認在客觀上具有較可信之特別情況，且其等均係親歷被
    告販賣毒品之人，所為陳述係證明具有極度封閉、隱密性之
    販賣毒品犯罪事實存否所必要，自均具證據能力。(三)另按有
    事實足認被告或犯罪嫌疑人有最輕本刑為3年以上有期徒刑
    之罪嫌，並危害國家安全或社會秩序情節重大，而有相當理
    由可信其通訊內容與本案有關，且不能或難以其他方法蒐集
    或調查證據者，得發通訊監察書，前項通訊監察書，偵查中
    由檢察官依司法警察機關聲請或依職權核發，審判中由法官
    依職權核發，修正前通訊保障及監察法第5條第1項第1款、
    第2項定有明文。查本案係經司法警察人員，以被告及其他
    共犯等人涉嫌販賣第一級毒品罪嫌，危害社會秩序情節重大
    ，並有相當理由可信其通訊內容與本案有關，難以其他方法
    蒐集或調查證據為由，經向臺灣彰化地方法院檢察署檢察官
    聲請核發通訊監察書後，乃據以對門號0000000000號、0000
    000000號及0000 00000號等行動電話為通信監察，有臺灣彰
    化地方法院檢察署檢察官94年彰檢輝勇聲監字第000442號通
    訊監察書及附表在卷可稽（見彰化縣警察局二林分局林警刑
    字第0930013352號卷宗第35~39頁)。是上揭監聽譯文係司法
    警察依臺灣彰化地方法院檢察署核發之通訊監察書，合法監
    聽電話錄製之錄音帶聽譯所得，且經檢察官、被告及其選任
    辯護人均同意作為證據，又查無其他不法之情狀，足認為得
    為本案之證據，依刑事訴訟法第159條之5之規定，有證據能
    力。
二、上開犯罪事實，訊據上訴人即被告甲○○（下稱被告），前
    於警詢時、檢察官偵查中及原審審理時，固均矢口否認犯行
    ，惟於本院審理時坦承不諱。經查：被告確有與共犯洪瑞陽
    及陳韋文共同為如附表二所示之販賣第一級毒品犯行，除經
    被告自白在卷外 (見本院97年4月22日審判筆錄第1頁至第
    10頁)，並據：(一)證人即共犯陳韋文於93年10月25日檢察官
    偵訊時證述：伊有與甲○○共同販賣海洛因，陳月芬曾撥打
    甲○○的電話，甲○○有叫伊接電話，門號0000000000行動
    電話係甲○○的，0000000000號行動電話係伊的等語（見第
    7555號偵查卷影印本第76頁）；並於同年12月16日偵訊時具
    結證稱：甲○○會到洪瑞陽住處，曾看見洪瑞陽交付6、7次
    毒品海洛因予甲○○，每次都拿一大包毒品海洛因，並要甲
    ○○將錢拿回來等語（見同上偵查卷第107頁）；而於95年5
    月16日檢察官偵查共犯洪瑞陽販賣第一級毒品案件時，已結
    證陳稱：「（你與洪瑞陽關係為何？）朋友，我平常都叫他
    大哥」、「（洪瑞陽是否有交毒品給你去販賣或你與他一起
    販賣？）都是他拿毒品給我，我去外面交易，再將交易所得
    之款項交付予洪瑞陽」、「（甲○○所做何事？）跟我一樣
    」、「（提示二林分局林警刑字第0930013352號警卷第70頁
    譯文）通話內容中所載之"瑞龍"即是洪瑞陽，是陳月芬要向
    他交易海洛因的」、「．．．我們在販賣海洛因過程中，有
    時是我去交易或甲○○去交易，．．．地方有時在外面，如
    教練場、洪瑞陽住處附近學校，有時在洪瑞陽的住處」、「
    （你們販賣毒品所用之聯絡電話0000000000、0000000000、
    0000000000、0000000000號等4支，是否都由你、洪瑞陽、
    甲○○接聽？）是。我們三人都輪流接，不過大部分是我與
    甲○○接的」、「（你．．．共賣給洪任宏、黃志強、李湘
    鈴、劉樹傑、陳月芬等人數次之毒品海洛因，是否皆係洪瑞
    陽所提供的？）是，是由洪任宏等人五人打電話給我們，由
    我、甲○○或洪瑞陽接聽後，由其中一人前去進行交易，如
    是我或甲○○前去交易，則是洪瑞陽將毒品交給我們，而我
    們則須將交易所得交給洪瑞陽」等語，有卷附原審95年度訴
    字第1441號刑事判決可稽（分見原審卷第201頁反面至第202
    頁正面)；復於95年11月14日原審法院審理洪瑞陽被訴該案
    件時證述：「（93年間被查獲販毒之前住在哪裏，是否住在
    洪瑞陽家？）是的，因為我與甲○○要施用毒品，所以住在
    被告【指該案之被告洪瑞陽，以下所引此部分筆錄有關「被
    告」部分均同】家，有，甲○○也住在被告家，．．．被告
    也與我們住在一起」、「（是否承認販毒？）法院該案沒有
    冤枉我。我在該案販毒期間都住在被告家」、「（曾經於你
    的販毒案件說過被告係你的販毒上手，有無這樣說過？）有
    、我有這樣說過」、「（販賣毒品的來源是否就是被告？）
    是的」、「（提示95年5月16日偵訊具結證述內容，問：你
    稱都是被告拿毒品給你，你再拿去販賣，甲○○也一樣，被
    告沒有將販賣毒品的所得分給你，是否實在？）實在」、「
    （為何法院審理你販毒時，你稱被告係你上手，但是本案偵
    訊時，你稱毒品都是被告拿給你去販賣，販賣所得都交給被
    告？）我們是一起販賣的」、「（販賣毒品的毒品都是被告
    交給你，你再交給陳月芬、劉樹傑、洪任宏、黃志強、李湘
    玲等人嗎？）是的」、「（你稱與被告、甲○○三人一起販
    賣海洛因？）是的」、「（你與甲○○直接與購買者在電話
    中約定購買毒品的數量、價錢是被告早就告訴你們，還是你
    們每次接電話都還要問被告？）是早就講好了」、「（扣案
    的九包海洛因已經分裝好，重量也平均，是否被告給你的？
    ）是的」、「（該9包海洛因價值多少？）壹包壹仟元」等
    語在卷（見原審第49號卷第160~166頁)。(二)證人洪任宏於93
    年8月12日警詢時證稱：伊共向綽號「阿文」之陳韋文購買
    20多次海洛因，伊都是於彰化縣二林鎮○○路○段路旁某處
    之公共電話撥打門號000000000 0號及門號0000000000號行
    動電話行動電話聯絡陳韋文洽購海洛因，約在二林鎮○○路
    與竹林路交岔口之茂林加油站前交易，每次購買1,000元之
    海洛因，最後一次交易的時間，是於93年8月10日下午6時，
    交易地點是在茂林加油站前等語（見林警刑字第0930013242
    號警卷第31頁反面至第32頁正面）；而於93年10月8日檢察
    官偵訊時亦證稱：伊自93年5、6月間，撥打門號0000000000
    號等行動電話與陳韋文洽購毒品，約在茂林加油站前交貨，
    約2~3天購買一次，每次價額1,000元，最後一次是在93年8
    月10日下午5、6點左右，在茂林加油站交易，接聽電話者不
    一定是陳韋文，只要跟對方講要找阿文，及講時間、地點，
    就知道要買毒品，而達成交易等語 (見第7555號偵查卷第
    24~25頁)；而於94年7月15日原審審理時證稱：「（何時開
    始向陳韋文買海洛因？）93年5、6月間。買到我93年8月入
    監之前。」、「（總共買幾次？買的方式？一次買多少？）
    平均2、3天買1次。1次買壹包壹仟元。1個月買10幾次，2個
    月買約20次。我都是用公共電話打他的手機給他，他的手機
    號碼我忘記了。我打去，我告訴對方我是誰，說要去找他們
    ，不需要說買什麼毒品，他們就知道了。他們會與我約地點
    ，都是約在二林鎮文山汽車教練場及附近的加油站。我不需
    要跟對方說我要買的數量，他每次來都會拿給我壹包，壹仟
    元。大部分都是陳韋文一個人來交海洛因，一手交錢就一手
    交貨。」、「（問：（提示警卷甲○○照片）與陳韋文交易
    海洛因時有無看過此人？）有。他與陳韋文一起來交海洛因
    給我，陳韋文開車，他坐在旁邊。陳韋文開車來有將窗戶搖
    下來交海洛因給我時，我看到他坐在旁邊。我們沒有說任何
    話。我打電話給陳韋文買海洛因時，有時候不是陳韋文接電
    話，但是我不知道他是何人，但是同時只要說我的身分，他
    就知道我要買海洛因並跟我約地點、時間，他不用再問陳韋
    文，直接於電話中就跟我說交貨的時間及地點。」、「（你
    打電話過去聽到的聲音到底有幾個？）有三個，都是男生，
    聲音聽起來都成年了、「電話打過去不一定是『阿文』接的
    ，我確定海洛因每次都是『阿文』交給我的」等語（見原審
    第220號卷(二)第76頁反面至第77頁反面)。(三)證人黃志強於93
    年8月7日警詢時證稱：伊共向綽號「阿文」之陳韋文購買3
    次海洛因，伊係以00000 00000號行動電話撥打門號0000000
    000號行動電話聯絡陳韋文洽購海洛因，每次購買1,000元，
    約在二林鎮○○路與竹林路交岔口之茂林加油站前交易；伊
    曾寄住於李湘鈴家中，知道李湘鈴亦有向陳韋文購海洛因等
    語（見林警刑字第0930013242號警卷第29頁反面至第30頁正
    面）；而於93年10月8日檢察官偵訊時亦證稱：伊購買海洛
    因之時間係自93年6、7月間至8月初至入所觀察勒戒之前，
    撥入門號0000000000號等行動電話與陳韋文聯絡洽購毒品，
    交易地點曾在芳苑工業區或在茂林加油站前等語 (見第7555
    號偵查卷第23頁)；又於94年6月15日原審審理時證稱：伊自
    93年6、7月間迄於同年8月進所觀察勒戒之前，前後有向陳
    韋文拿過3次海洛因，每次1,000元；在警詢時所述實在，交
    易地點曾在芳苑工業區附近及茂林加油站，打電話洽購是陳
    韋文接聽的，甲○○曾偕同陳韋文前來交付海洛因等語（見
    原審第220號卷(二)第40頁反面至第42頁正面)。(四)證人李湘鈴
    於93年8月7日警詢時證述：伊自93年7月初開始，以門號000
    000000 0號及0000000000號行動電話撥打門號0000000000號
    、0000 000000號、000000 0000號及000000000 0號行動電
    話與綽號「阿文」之陳韋文，聯絡購買海洛因，並與陳韋文
    為交易等語（見林警刑字第0930013242號警卷第27反面至28
    頁正面）；於93年10月29日檢察官偵訊時證稱：有跟甲○○
    與陳韋文購買毒品，迄於陳韋文被逮捕前幾天，使用門號00
    00000000號及0000000000號行動電話撥入門號0000000000號
    、0000000000號、0000000000號及0000000000號行動電話聯
    絡，陳韋文及甲○○都有接聽，沒有固定誰接，任何人接，
    都可以買到毒品海洛因；伊只要說拿一個，對方就知道要買
    1千元的海洛因，交易地點約在陳韋文及甲○○住處，也就
    是洪瑞陽的家、二林鎮○○路興華國小附近、文山教練場；
    對話中所講「俊龍」就是甲○○，而綽號「瑞陽」就是洪瑞
    陽，陳韋文及甲○○之毒品是洪瑞陽所提供；伊打電話時自
    稱「薇薇」，但不用說是誰，他們聽聲音也知道伊是誰；黃
    志強有向陳韋文、甲○○買毒品，因為黃志強住過伊家，有
    打電話給陳韋文、甲○○等語 (見第7555號偵查卷第84~8 6
    頁)；復於94年7月15日於原審審理時證述：「（何時開始向
    陳韋文購買海洛因？）93年開始，詳細時間忘記了，最後一
    次是他被抓的前1星期。」、「（購買的數量、價格？）不
    一定。數量是每天都有交易，一次1千、2千、3千都有，買2
    千元的比較多次，3千、1千元比較少。」、「（之前於警詢
    提到每次都是以1千元不等的價格向他 (指陳韋文)購買海洛
    因？）我的意思是不只1千元，還有2千元及3千元，大部分
    都是2千元。」、「（總共向陳韋文購買海洛因的次數？）1
    天買1、2次，．．．。總共購買的總次數我沒有算。」、「
    （於警詢稱從93年7月間開始向陳韋文購買海洛因，時間是
    否正確？）正確。最後1次是93年9月底。」、「（偵訊稱1
    個月向陳韋文買2、3次，怎麼與現在所述不同？）我說的是
    1天2、3次，因為我們不可能隨時都有那麼多錢，有錢才去
    買。」、「（93年7月到9月向陳韋文購買海洛因的總金額？
    ）我確定有跟他買的金額有8萬元。」、「（你們約定交貨
    的地點？）他住的附近。他住的地方就是洪瑞陽興華里東川
    路的家的附近。其他的地點還有文山教練場、二林鎮斗苑的
    『7-11』，興華國小。」、「（問：打電話給陳韋文時，手
    機有無其他人接聽過？）有的。我會先聽聲音，只要是俊雄
    、陳韋文接，跟接電話的人說我要處理東西，他就知道。」
    、「（問：（提示甲○○照片）你稱的俊雄是否是這個人？
    ）是的。如果是俊雄、陳韋文接電話，我只要跟他說我要處
    理東西，他們跟我約地點、時間，再問我數量，我只要稱一
    張或是二張，他們就知道。．．．」、「（問：是否認識洪
    瑞陽？）認識。．．．」、「（問：洪瑞陽是否知道陳韋文
    在販賣海洛因？）知道，陳韋文他們賣的海洛因．．．就是
    洪瑞陽交給他們的。．．．」、「（問：如何知道洪瑞陽與
    陳韋文他們一起販賣？）我有去過洪瑞陽的家，我有看到他
    們三人（指洪瑞陽、陳韋文及被告甲○○三人）一起在秤重
    量及分裝海洛因，我與洪瑞陽認識比較久，我去他家是準備
    要跟洪瑞陽買海洛因。我事先有與洪瑞陽聯絡，洪瑞陽如果
    說他正在忙，就是表示他們正在分裝處理，叫我去他家。」
    、「（問：你之前稱黃志強曾經向陳韋文他們買海洛因？）
    是的。」、「（問：如何知道的？）我與黃志強一起住過，
    有時候，．．．他會打電話與陳韋文聯絡。．．．」、「（
    問：你稱洪瑞陽有提供海洛因給陳韋文及甲○○一起販賣，
    除了你看到他們分裝之外，是否還有其他事證？）我有親眼
    看到他們分裝，由洪瑞陽將數量約20幾包的海洛因交給陳韋
    文及甲○○。．．．電話都是陳韋文及甲○○接的．．．都
    是洪瑞陽將分好的海洛因交給陳韋文及甲○○，吩咐他們二
    人去處理。」、「（之前於警詢、偵訊所述是否實在？）實
    在。」、「（之前稱最後一次是93年8月7日上午9點向陳韋
    文買海洛因，現在說是93年9月底，何者正確？）是陳韋文
    被抓之前的1星期。93年8月7日我製作完警詢筆錄之後，我
    還有陸陸續續向陳韋文買海洛因。所以最後一次是93年9月
    底。」、「（你打電話去主要是要跟陳韋文買還是甲○○或
    是洪瑞陽？)打電話都是陳韋文及甲○○接的。但是我有一
    次是跟洪瑞陽通話，就是我剛才說的他說他在忙，叫我去他
    家。我看到他們三人一起分裝海洛因，分裝海洛因包數很多
    。」等語（見原審第220號卷(二)第78頁反面至第80頁反面)。
    (五)證人劉樹傑於93年9月17日警詢時證稱：伊曾於93年8月21
    日下午6時許及翌日上午8時許以門號000000000 0號行動電
    話撥入門號0000000000號行動電話向陳韋文購買1000元之海
    洛因，約定在彰化縣二林鎮○○路橋邊交易，而於93年9 月
    10日上午11時則以門號0000000000行動電話撥打上開電話聯
    絡陳韋文購買2000元，約定在彰化縣二林鎮○○路陳韋文住
    處 (即所居住之洪瑞陽住處)交貨；另於93年9月16日下午1
    時以友人所有之門號0000000000號行動之海洛因聯絡陳韋文
    向其購買1000元之海洛因，亦約在上揭二林鎮○○路陳韋文
    居所交易；伊係以密語「賣麵」向陳韋文表示購買海洛因等
    語（見林警刑字第0930013242號警卷第14~17頁）；並於94
    年6月15日原審審理時證稱：伊在警詢時所述實在，但交易
    的人除陳韋文外，還有另一個人，交易毒品的地點在二林鎮
    ○○○路及陳韋文住處 (指所居住之洪瑞陽住處)附近等語
    （見原審第220號卷(二)第43頁反面至第44頁正面)。(六)證人陳
    月芬於93年10月2日警詢時證稱：伊施用之海洛因係以門號
    0000000000號電話撥打門號0000000000號及0000000 000 號
    行動電話，向綽號「阿文」之陳韋文及綽號「黑狗」之甲○
    ○洽購海洛因，購買的次數約20多次，從93年8月份起陸續
    向他們購買，其間在93年8月22日、23日、31日；同年9 月2
    日、7日、8日均曾有撥打電話洽購，約定交貨地點為彰化縣
    二林鎮○○路住處 (指甲○○及陳韋文當時所居住之洪瑞陽
    住處)或附近橋邊與文山教練場前；最後1次係在93年10 月2
    日上午10許以門號0000000000號行動電話撥入門號00000000
    00號行動電話聯絡陳韋文購買的，此次交貨地點在文山教練
    場前，前後購買的次數約20多次；伊都是在電話接通後，自
    稱「芬仔」，由陳韋文及甲○○指定交易之地點等語（見林
    警刑字第0930013242號警卷第21~25頁）；復於93年10月8日
    檢察官偵訊時證稱：伊打電話洽購毒品，陳韋文及甲○○都
    有接，陳韋文接的次數較多，不管誰接都可以買的毒品，從
    93年8月22日開始購買，在93年8月23日、31日；同年9月2日
    、7日、8日都有撥打電話，購買時間白天及晚上都有等語 (
    見第7555號偵查卷第22~23頁)；而於94年6月15日原審法院
    審理94年度訴字第220號陳韋文被訴販賣第一級毒品案件時
    ，證稱：「（問：是否認識甲○○？）知道。」、「（問：
    他有無與陳韋文一起賣海洛因？）是的。」、「（問：如何
    知道他們2人一起賣？）他有拿過海洛因給我。」、「（問
    ：打電話過去買毒品時，都是何人接電話？）大部分是陳韋
    文接電話，甲○○也有接過。．．．」、「（問：甲○○是
    否可以決定海洛因一包賣多少錢？）海洛因一包價錢有固定
    的，一開始固定的價錢是陳韋文跟我談的。」等語（見原審
    94年度訴字第220號卷(二)第36頁反面至第39頁反面）；又於
    97年1月8日原審審理時結證陳稱：伊認識被告，係購買毒品
    海洛因時，被告前來交付毒品而認識的；伊購買毒品之時間
    如同伊在警詢時所為之陳述，被告綽號為黑狗（台語）；伊
    以電話洽購毒品海洛因，或為被告，或為陳韋文所接聽，二
    人的聲音不同，可以判別，聽聲音就知道是何人接的，被告
    是在彰化縣二林鎮他們住的地方 (指被告與陳韋文所居住之
    洪瑞陽住處)交付毒品，價金是當場給付予交貨的陳韋文或
    甲○○；伊在警訊、偵訊及原審法院審理陳韋文被訴案件時
    所為之證述 (指上揭其於94年6月15日所為之證詞)均出於自
    由意識，內容均實在；與被告交易毒品之次數，較與陳韋文
    少，但被告交付的次數也不少，不會認錯的等語（見原審第
    49號卷第217頁反面至第219頁反面)。(七)揆之上開證人洪任
    宏、黃志強、李湘鈴、劉樹傑及陳月芬等人各就向被告或陳
    韋文購買第一級毒品海洛因之情形，已為具體證述，而關於
    其聯絡買賣毒品及交付方式，亦多所吻合，而被告與共犯洪
    瑞陽及陳韋文確有以門號0000000000號、0000000000號、00
    00000000號及0000000000號等行動電話對外接洽買賣毒品海
    洛因等情，復有卷附通聯調閱查詢單、手機簡訊畫面照片及
    通信監察譯文在卷可稽（見林警刑字第0930013242號警卷第
    35~40頁；第48~96頁；原審第220號卷(一)第90頁反面至第138
    頁反面）。參之上開手機簡訊及通信監察譯文內容，確有「
    要一張，速回覆」、「喂！俊雄喔」、「拿一張」、「阿有
    嗎 (台語：意指還有嗎)」、「要在後面，還是那裡？」、
    「在後面喔」、「要一千元」、「阿文喔」、「拿一包」、
    「喂！我俊龍」、「用2個啦」、「用2000啦」、「阿文他
    們在外面」、「給我1000好嗎」、「拿2個」、「拿2000元
    ，我等一下就過去」、「芬仔」、「過來厝裡」、「瑞龍 (
    係「瑞陽」之台語諧音」、「賣麵仔」、「你厝口那條橋 (
    台語意指：房屋門前那座橋)」、「去文山教練場等」等用
    語。又經警方於查獲陳韋文時，當場查扣之第一級毒品海洛
    因9小包，並據法務部調查局鑑驗屬實（合計淨重1.81公克
    ，空包裝總重2.20公克，純度13.22%），有法務部調查局93
    年11月15日調科壹字第140010797號鑑定書可參 (見第7555
    號偵查卷第94頁)。此外，復有共犯陳韋文所有，如附表一
    編號2所示之手機1具扣案可證。(八)綜上事證情況，堪認證人
    洪任宏、黃志強、李湘鈴、劉樹傑及陳月芬等人上開所述，
    信實有據。雖被告於偵查中及原審審理時均否認犯行，而證
    人黃志強於93年10月8日檢察官偵查中及於94年6月15日原審
    審理時亦陳稱：伊都使用公共電話，要陳韋文幫忙調貨云云
    (分見第7555號偵查卷第23頁及原審第220號卷(二)第41頁)；
    另證人劉樹傑於97年1月8日原審審理時諉稱：沒有向被告購
    買毒品海洛因，時間太久忘記云云，顯認與事證不符，無從
    據為被告有利之認定。
三、次查：(一)按共同實施犯罪行為之人，在合同意思範圍以內，
    各自分擔犯罪行為之一部，相互利用他人之行為，以達其犯
    罪之目的者，即應對於全部所發生之結果，共同負責（最高
    法院28年上字第3110號判例參照）。若二人以上基於共同販
    賣毒品之意思，將毒品分裝後，而彼此分工接聽各購買者之
    邀買電話，並自行或分由他人前往交貨及收取價金，其等所
    為皆為共構整個販賣毒品之部分事實，顯係各成員在合同意
    思範圍以內，各自分擔犯罪行為之一部，相互利用他人之行
    為，以達共同犯罪之目的，自均應對於全部所發生之結果，
    共同負責。揆之本案係由共犯洪瑞陽斥資出面販入第一級毒
    品海洛因後，而夥同被告及陳韋文在彰化縣二林鎮○○里○
    ○路16號其住處予以分裝，再指使被告及陳韋文接洽毒品之
    買賣，並持往交易，收取價金等情，已據被告供承在卷，並
    經證人陳韋文及李湘鈴證述屬實在卷，顯見被告與洪瑞陽及
    陳韋文間乃基於共同販賣第一級毒品之犯意聯絡，而彼此分
    擔接洽、交貨及收取價金之工作甚明。(二)茲就被告與洪瑞陽
    及陳韋文共同販賣第一級毒品予李湘鈴等人之交易期間、次
    數及所得價金，分述如次：(1)洪任宏部分：證人洪任宏係自
    93年5、6月間起開始向陳韋文購買海洛因，最後一次係在93
    年8月10日下午6時許，已據其於警詢時及偵查中證述在卷（
    見林警刑字第0930013242號警卷第32頁；第7555號偵查卷第
    22~23頁)。再關於其購買之次數乙節，證人洪任宏雖於93年
    10月8日檢察官偵查中證稱：購買10幾次云云 (見第7555號
    偵查卷第24頁)。然稽之其於93年8月12日警詢時已證稱：買
    過20多次（見林警刑字第0930013242號警卷第31頁反面），
    而於93年7月15日原審審理時亦結證：伊約2~3天買1次，1個
    月買10幾次，二個月買約20幾次，可以確定有買20次等語（
    見原審第220號卷(二)第77頁正面)。衡之證人洪任宏於原審審
    理時所述具體合理，自堪予採信。則依罪疑惟輕原則，應認
    定其購買毒品海洛因之次數為20次。又證人洪任宏開始購買
    之時間，因可能係在5月底與6月初交際之間，則其陳稱：係
    在5、6月間，亦屬可採，並無強將之認定為5月或6月之必要
    。(2)黃志強部分：查證人黃志強於93年8月7日警詢時固證稱
    ：伊自93年8月份起開始購買3次，每次1,000元等語（見林
    警刑字第0930013242號警卷第29頁反面）；惟參之證人李湘
    鈴於93年10月29日檢察官偵訊時證稱：黃志強在住伊家中之
    2個月期間，曾向打電話向甲○○、陳韋文購買毒品，係在
    伊家被查獲之前的2個月等語 (見第7555號偵查卷第86頁)，
    而稽之卷附資料所示，黃志強係在93年8月7日為警查獲（見
    林警刑字第0930013242號警卷第29頁），再參之證人於檢察
    官偵訊時亦證稱伊係自93年6、7月起開始購買海洛因等語在
    卷 (見第7555號偵查卷第23頁)。又關於黃志強購買之次數
    乙節，雖證人李湘鈴於93年10月29日檢察官偵訊時證稱：看
    過黃志強打過電話4~5次等語 (見第7555號偵查卷第86頁)，
    惟證人黃志強於警詢時、偵查中及原審審理時已陳稱：約3
    次左右等情在卷（見林警刑字第0930013242號警卷第29頁反
    面；第7555號偵查卷第23頁及原審第220號卷(二)第41頁正面)
    ，顯見證人黃志強向被告與陳韋文購買第一級毒品海洛因，
    係自93年6、7月起迄於同年8月7月之前某日止，前後共3次
    ，每次金額1,000元，要屬無義。(3)李湘鈴部分：證人李湘
    鈴開始向被告及其他共犯購買海洛因之時間為93年7月初，
    而最後一次則為同年9月底，已據李湘鈴於警詢時及原審審
    理時證述明確在卷。至於其於93年10月29日偵訊時，雖證稱
    自93年6、7月間云云 (見第7555號偵查卷第84頁正面)，核
    認係屬約略之概括用詞，此部分之事實，自應以其在警詢時
    及法院審理時較為具體之陳述為可取。再證人李湘鈴於95年
    7月15日原審審理時固曾證稱：一天買1~2次，每天都會買云
    云（見原審第220號卷(二)第78頁反面)，然證人李湘鈴隨於當
    次審理期日陳明：不可能隨時都有錢，有錢才去買，曾一天
    內買2~3次等語在卷（見原審第220號卷(二)第79頁正面)；又
    於同期日證稱：伊從93年7月至9月止，向被告及陳韋文購買
    海洛因之金額確定8萬元，約定交易之地點包括洪瑞陽家附
    近、文山汽車教練場、二林鎮○○路「7-11」便利商站、興
    華國小，有購買時，曾經1天買1~3次，但有錢才去買，每次
    購買之金額有1,000元、2,000元及3,000元，大部分都是2,0
    0 0元，總共購買之次數沒辦法計算，1,000元之海洛因數量
    ，可供伊施用2次，伊每天約施用3、4次等語（見原審第220
    號卷(二)第78頁反面至第80頁正面)；復於原審97年1月8日審
    理時已證稱：伊從93年7月至9月止，向被告及陳韋文購買海
    洛因之總金額至少有8萬元等語（見原審第49號卷第222頁正
    面)。綜觀證人李湘鈴上開所述，足認被告與其共犯洪瑞陽
    及陳韋文共同販賣第一級毒品海洛因予李湘鈴之價金總額為
    80,000元，惟販賣之頻率不定，有逐日販賣之情形，亦曾數
    日販賣1次，並曾1日販賣1~3次，而每次販賣之金額各為1,0
    00元、2,000元及3,000元，其中以2,000元之交易次數為多
    ，惟各金額之實際交易次數，因李湘鈴已不復記憶，亦無證
    據足資認定，自無從任意擬制，但此部分事實雖已不能釐清
    ，惟並不影響被告確有多次共同連續販賣第一級毒品海洛因
    予李湘鈴，所得金額共80,000元之認定。(4)劉樹傑部分：證
    人劉樹傑就其於附表二所示各該時間，前後4次向共犯陳韋
    文購買第一級毒品海洛因，每次購買之金額係1,000元或2,0
    00元，已供述甚詳在卷（見林警刑字第0930013242號警卷第
    15~16頁）。雖證人劉樹傑於93年1 0月25日檢察官偵查中改
    稱僅於93年8月21日及同月23日購買2次云云 (見第7555號偵
    查卷第66頁)；又於94年6月15日原審審理應詢之初，證稱：
    僅購買1次云云（見原審第220號卷(二)第43頁正面)，然於原
    審審理時經詰問何以與先前警詢時所述不一時，已證稱：應
    以警詢時所述內容為正確，該警詢筆錄所載之次數及金額皆
    屬正確等情在卷（見原審第220號卷(二)第43頁正面)。衡之證
    人劉樹傑於警詢時時，已明確區辨各次購買之時間、交付地
    點及購買之金額，難認係虛言杜撰或敷衍支應之詞，堪認信
    實可採。(5)陳月芬部分：證人陳月芬關於購買海洛因之總次
    數及各該次交易之金額等節，雖於警詢時僅泛稱：每次購買
    之金額為1,000元及2,000元，約20多次等語（見林警刑字第
    0930013242號警卷第235頁），惟其於94年6月15日原審審理
    時已證述：其每次購買之金額除1,000元、2,000元外，亦有
    3,000元，其中3,000元者買6次，2,000元者買10次，而其餘
    4次為1000元等語明確在卷（見原審第220號卷(二)第38頁反面
    至第39頁正面)。則此部分事實，自應以證人李月芬在原審
    審理時所為具體證述為可採。
四、查再無論施用或販賣毒品犯行，皆為政府嚴加查緝，販賣毒
    品罪又屬重刑罪，設若無利可圖，衡情一般人當無以販入之
    價格轉讓，而甘冒被查獲移送法辦之危險。且海洛因皆可任
    意分裝或增減其份量、純度，而每次買賣之價量，亦隨時隨
    雙方關係之深淺、當時之資力、需求程度及對行情之認知等
    因素，機動調整。因之被告或其他共犯賺取之利得，委難得
    悉其具體事證。職是之故，縱未能查悉被告販賣毒品圖得之
    利益，但除別有事證，足認係按同一價格轉讓，確未牟利外
    ，尚難遽認其非法販賣毒品之事證有所不足。綜合上開事證
    情況，足認被告與洪瑞陽及陳韋文在主觀上有販賣以營利之
    意圖，且果真實行之甚明。
五、綜上所述，堪認被告於本院審理時之自白與事實相符，堪予
    採取，其與洪瑞陽及陳韋文共同販賣第一級毒品海洛因予洪
    任宏、黃志強、李湘鈴、劉樹傑及陳月芬等人各如附表二所
    示之犯行，事證明確，足以認定，自應依法論科。
六、查本案被告行為後，刑法業於94年2月2日經總統令修正公布
    ，並自95年7月1日施行，本案應適用之相關法律已有變更，
    自應本案所涉及之有關事項，比較新舊法之適用，說明如次
    ：(一)刑法第2條第1項所謂行為後法律有變更者，包括構成要
    件之變更而有擴張或限縮，或法定刑度之變更。行為後法律
    有無變更，端視所適用處罰之成罪或科刑條件之實質內容，
    修正前後法律所定要件有無不同而斷。新舊法條文之內容有
    所修正，除其修正係無關乎要件內容之不同或處罰之輕重，
    而僅為文字、文義之修正或原有實務見解、法理之明文化，
    或僅條次之移列等無關有利或不利於行為人，非屬該條所指
    之法律有變更者，參照最高法院95 年11月7日95年度第21次
    刑事庭會議決議見解，可毋庸依該規定為新舊法之比較，而
    應依一般法律適用原則，適用裁判時法外，即應適用刑法第
    2條第1項之規定，為「從舊從輕」之比較。而比較時，應就
    罪刑有關之事項，如共犯、未遂犯、想像競合犯、牽連犯、
    連續犯、結合犯，以及累犯加重、自首減輕及其他法定加減
    原因（如身分加減）與加減例等一切情形，綜合全部罪刑之
    結果而為比較，予以整體適用（最高法院95年5月23日95年
    度第8次刑事庭會議決議參照）。又因各該規定皆涉及犯罪
    之態樣、階段、罪數、法定刑得或應否加、減暨加減之幅度
    ，影響及法定刑或處斷刑之範圍，各該罪刑規定須經綜合考
    量整體適用後，方能據以限定法定刑或處斷刑之範圍，於該
    範圍內為一定刑之宣告。是宣告刑雖屬單一之結論，實係經
    綜合考量整體適用各相關罪刑規定之所得。宣告刑所據以決
    定之各相關罪刑規定，具有適用上之「依附及相互關聯」之
    特性，自須同其新舊法之適用。而「法律有變更」為因，再
    經適用準據法相互比較新舊法之規定，始有「對被告有利或
    不利」之結果，兩者互為因果，是以刑法第28條共同正犯之
    範圍，已修正限縮於共同實行犯罪行為者始成立共同正犯，
    排除陰謀犯、預備犯共同正犯，新舊法就共同正犯之範圍與
    累犯之要件，既因此而有變動，自均屬行為後法律有變更，
    而非僅屬文字修正，皆應有新舊法比較適用之問題，且應依
    綜合比較結果，整體適用較有於被告之規定，不得就其中部
    分事項，割裂適用 (最高法院96年度台上字第5480號、96年
    度台上字第5224號、96年度台上字第3773號、96年度台上字
    第930號判決意旨參照)。(二)被告行為時，關於死刑之減輕規
    定，修正前刑法第64條第2項係規定「死刑減輕者，為無期
    徒刑，或為15年以下12年以上有期徒刑。」，修正後刑法第
    64條第2項則規定「死刑減輕者，為無期徒刑。」；又關於
    無期徒刑之減輕規定，修正前刑法第65條第2項係規定「無
    期徒刑減輕者，為7年以上有期徒刑。」，修正後刑法第65
    條第2項則規定「無期徒刑減輕者，為20年以下15年以上有
    期徒刑。」，比較新舊法適用結果，自以適用修正前刑法第
    64條第2項、第65條第2項之減刑規定對被告較有利。(三)罰金
    刑之加重，依修正後刑法第67條規定，其最高度及最低度同
    加重之，較修正前刑法第68條所定，僅加重其最高度，為不
    利於被告。而罰金刑之減輕，依修正後刑法第67條規定，其
    最高度及最低度同減輕之，較修正前刑法第68條所定，僅減
    輕其最高度，為有利於被告等。(四)刑法第56條連續犯之規定
    業經刪除，連續犯之規定經刪除後，數行為將論以數罪，併
    合處罰，並非較有利於被告，是依修正後刑法第2條第1項規
    定，比較新舊法結果，仍應適用被告行為時之法律即舊法論
    以連續犯。(五)法定刑中罰金刑部分：刑法第33條第5款業經
    修正公布，修正後刑法第33條第5款規定「罰金：新臺幣一
    千元以上，以百元計算之」，與修正前刑法第33條第5款規
    定「罰金：（銀元）一元以上」不同。比較新舊法結果，以
    舊法即行為時法較有利於被告等，故依刑法第2條第1項前段
    規定，本案關於販賣第一級毒品罪之法定刑罰金部分，自應
    適用行為時之法律即修正前刑法第33條第5款規定決定其罰
    金部分之法定刑。(六)修正後刑法第28條雖將舊法之「實施」
    修正為「實行」。其中「實施」一語，涵蓋陰謀、預備、著
    手及實行之概念在內，其範圍較廣；而「實行」則著重於直
    接從事構成犯罪事實之行為，其範圍較狹；二者之意義及範
    圍固有不同，但本案件依被告上開共同販賣第一級毒品之情
    形，刑法第28條之修正內容，對於被告並無「有利或不利」
    之影響。(七)經參照前揭最高法院判決及決議意旨，依修正後
    刑法第2條第1項前段、後段規定之「從舊、從輕」原則，綜
    其全部罪刑之比較，自應一體適用被告行為時之法律，即修
    正前刑法之相關規定予以論處，對被告等較為有利。
七、按海洛因屬於毒品危害防制條例第2條第2項第1款所規定之
    第一級毒品。核被告所為，係犯毒品危害防制條例第4條第1
    項之販賣第一級毒品罪。被告販賣第一級毒品之際，而持有
    毒品之低度行為，應為販賣之高度行為所吸收。被告就上開
    犯行，與共犯洪瑞陽及陳韋文，互有犯意之聯絡及行為之分
    擔，應論以共同正犯。被告先後多次販賣第一級毒品之犯行
    ，時間緊接，觸犯構成要件相同之罪名，顯係基於概括犯意
    反覆為之，為連續犯，應依修正前刑法第56條之規定以一罪
    論，除法定刑為死刑、無期徒刑部分，依法不得加重外，並
    依法加重其刑。又檢察官就被告如附表二所示之販賣第一級
    毒品犯行，雖僅起訴下列：(一)先後於「93年8月22日及同年8
    月23日、同年8月31日、同年9月2日、同年9月3日、同年9月
    7日、同年9月8日」計「7次」，每次販賣「100 0元或2000
    元」之第一級毒品海洛因予陳月芬；(二)自93年5月、6 月間
    起，迄93年8月10日下午5、6時止，「前後10餘次」，每次
    販賣1000元之第一級毒品海洛因予洪任宏；(三)於「93年6、7
    月」間之販賣第一級毒品海洛因予黃志強；(四)於「93 年8月
    21日」及「同月23日」計「2次」，每次販賣1000元之第一
    級毒品海洛因予劉樹傑；(五)自93年6、7月間起，前後共約10
    次，每次販賣「1000元」之第一級毒品海洛因予李湘鈴等犯
    罪事實，但其餘部分之犯行，雖未據起訴，惟因與已起訴之
    犯罪事實，具有連續犯之裁判一罪關係，屬於同一案件之部
    分事實，本院自應予以審判。另檢察官於起訴書雖載稱：被
    告於93年10月初亦有販賣第一級毒品海洛因予李湘鈴云云，
    然查李湘鈴最後一次購買毒品之時間係在93年9月底，已據
    證人李湘鈴證述明確在卷（見原審第220號卷(二)第79頁正面)
   ，復查無其他積極證據足以證明，則被告此部分被訴犯行，
    自屬不能證明，惟因公訴人認各該此部事實與上開經本院認
    定成立犯罪之犯行，具有裁判上一罪關係，爰不另為無罪之
    諭知。
八、復按販賣第一級毒品罪之法定刑為「死刑或無期徒刑；處無
    期徒刑者，得併科新台幣一千萬元以下罰金」，然同為販賣
    第一級毒品者，其原因動機不一，犯罪情節未必盡同，所造
    成危害社會之程度自屬有異，法律科處此類犯罪，所規定之
    法定最低本刑卻同為「無期徒刑，得併科新台幣一千萬元以
    下罰金」，顯有違「罰當其罪」之原則。職是之故，若審酌
    個案情狀，認為處以有期徒刑，即可收懲儆之效，並足以達
    到防衛社會目的者，自非不可依客觀之犯行與主觀之惡性二
    者加以考量其情狀，是否有可憫恕之處，適用刑法第59條之
    規定酌量減輕其刑，期使個案裁判之量刑，能斟酌至當，符
    合比例原則。揆之本案卷證資料，被告乃受洪瑞陽指使而與
    洪瑞陽及陳韋文共同販賣第一級毒品，其參與犯行之地位及
    角色，顯次於洪瑞陽，衡之其共同販賣之次數及數量暨所得
    財物等情節，若處以法定最低本刑無期徒刑，猶嫌過重，實
    屬情輕法重，在客觀上足以引起一般之同情，難認無可憫恕
    之處，依其情狀處以有期徒刑，始符量刑之平允，爰依修正
    後刑法第59條之規定，酌量減輕其刑，並依法先加重再減輕
    之。
九、原判決認被告等犯罪事證明確，予以論罪科刑，固非無見。
    惟查：(一)原審判決引據證人洪任宏、黃志強、李湘鈴、劉樹
    傑及陳月芬等人於警詢時、偵訊中及原審審理時之證詞為證
    據，然上開各證人各就購買毒品之期間、次數及金額等節，
    歷次所述未盡相符，原審未予釐清取捨，容有未洽；尤其原
    審判決引據證人李湘鈴警詢時之陳述，並於附表壹編號三載
    稱被告共同販賣海洛因予李湘鈴之期間為93年7月間至同年9
    月底，平均1天1次，每次販賣之金額各有1,000元、2,000元
    及3,000元等情。惟據證人李湘鈴於警詢時所述，李湘鈴係
    自93年7月初即開始向被告及共犯陳韋文購買海洛因，則自
    93年7月初迄於同年9月底，前後日數長達近90天，若如原審
    所認定其每天購買1次，每次金額包括1,000元、2,000元及
    3,000 元，則其總金額當不止於80, 000元，是原審判決此
    部分事實之認定，顯不能與所採取之證據相合。(二)再洪任宏
    購買毒品之期間，應係自93年6、7月間起，迄於8月7日之前
    某日止，原審關於被告販賣期間，於判決附表壹編號二載為
    「93年6、7月間」，容有未當。(三)再按共同正犯犯罪所得之
    財物為現金時，因共同正犯應就全部犯罪結果負其責任，而
    合併計算犯罪所得，且於全部或一部不能沒收時以其財產抵
    償之，但為避免執行時發生重複沒收、抵償之情形，故各共
    同正犯之間係採連帶沒收主義，於裁判時應諭知被告共同犯
    罪所得之財物應與其他共同正犯連帶沒收之。本案被告係與
    洪瑞陽及陳韋文共同販賣毒品，自應就被告共同販賣毒品所
    得之全部金錢，於主文諭知「應與共犯洪瑞陽及陳韋文連帶
    沒收」，原審載稱「因販賣第一級毒品所得之財物均沒收之
    」，尚欠妥適 (最高法院96年度台上字第2736號判決意旨參
    照)。是以原判決既有上述可議之處，則被告上訴指摘原判
    決不當，自難謂無理由，應由本院撤銷改判。爰審酌被告共
    同販賣第一級毒品，戕害國民身心健康及危害社會治安甚鉅
    ，惡性非輕，及販賣之規模及情節，及被告參與販賣毒品之
    地位及角色、分擔之情形，暨被告犯罪之動機、目的、犯後
    之態度等一切情狀，量處如主文第2項所示之刑。
十、沒收之宣告：(一)按毒品危害防制條例第18條第1項前段規定
    ，得諭知沒收並銷燬之者，以查獲之毒品及專供製造或施用
    毒品之器具為限，並不及於毒品之外包裝。而同條例第19條
    第1項復規定犯同條例第4條至第9條、第12條、第13條或第
    14條第1項、第2項之罪者，其供犯罪所用之物或因犯罪所得
    之財物，均需諭知沒收之，法院無審酌之餘地。但毒品之外
    包裝有防止毒品裸露、逸出及潮濕之功用，並便於攜帶及運
    輸，其係供販賣、運輸毒品所用之物，至為顯然，應依毒品
    危害防制條例第19條第1項之規定宣告沒收之，方屬適法（
    最高法院90年度臺上字第2046號判決要旨參照）。另依毒品
    危害防制條例第19條第1項規定，犯同條例第4條之罪者，其
    供犯罪所用或因犯罪所得之財物，均沒收之，如全部或一部
    不能沒收時，追徵其價額或以其財產抵償之。該規定所稱「
    追徵其價額」者，係指所沒收之物為金錢以外之其他財物而
    無法沒收時，應追徵其價額，使其繳納與原物相當之價額。
    如所得財物為金錢而無法沒收時，始應「以其財產抵償之」
    （最高法院95年度臺上字第305號判決要旨參照）。至毒品
    危害防制條例第19條規定，所稱因犯罪所得之物，自以實際
    所得者為限，苟無所得或尚未取得者，自無從為沒收追繳之
    諭知（最高法院89年度臺上字第3434號判決要旨參照）。(二)
    查扣案如附表一編號1所示之海洛因，係屬於第一級毒品，
    衡其已分裝完成，顯係全部供販賣之用，應依毒品危害防制
    條例第18條第1項前段之規定沒收銷燬之。至於附表一編號2
    所示之上開毒品外包裝塑膠袋，係屬於共同正犯洪瑞陽所有
    ，供被告與洪瑞陽及陳韋文共同販賣第一級毒品所用之物，
    爰皆依毒品危害防制條例第19條第1項規定宣告沒收之。附
    表一編號3所示之手機1具係共犯陳韋文所有，供被告與洪瑞
    陽及陳韋文共同販賣第一級毒品聯絡所用之器具，爰依毒品
    危害防制條例第19條第1項規定宣告沒收之。又參之目前電
    信業者已明確復知法院關於行動電話門號之SIM晶片卡，於
    消費者申辦完成行動電話門號使用手續，經交付消費者，該
    物之所有權即移轉於消費者取得等情 (參見卷附臺灣高等法
    院97年4月22日院通刑敬97上重(二)14字第0970006512號函附
    件)。查本案如附表一編號3所示之手機所配用之門號000000
    0000號SIM晶片卡1枚，係共犯陳韋文所申請，已據共犯陳韋
    文證述在卷，並有該門號行動電話申請人基本資料在卷可參
    （見林警刑字第0930013352號警卷第40頁），自應併予宣告
    沒收。附表一編號4~8所示之金錢，係被告與共犯洪瑞陽及
    陳韋文共同販賣第一級毒品所得之財物，應依毒品危害防制
    條例第19條第1項規定，諭知應被告二人連帶沒收之，如全
    部或一部不能沒收時，以其財產抵償之 (以上各該物品之用
    途及沒收說明，詳見附表一所載）。(三)又按毒品危害防制條
    例第19條第1項規定之義務沒收，固為刑法之特別規定，但
    上開法條既無「不問屬於犯人與否，沒收之」之規定，仍應
    以該物品屬於犯人所有者為限，始應予以沒收，庶符沒收制
    度之基本原則（最高法院90年度台上字第626號判決要旨參
    照）。又按物之是否適於沒收，應以裁判時之狀態為準 (最
    高法院85年度台上字第2503號判決意旨參照)。查未扣案之
    被告所有，不明廠牌、型號之手機1支 (含配用門號0000000
    000號SIM晶片卡1枚)及另外供手機使用之門號00000 00000
    號、000000000號SIM晶片卡2枚，固均係供被告與共犯洪瑞
    陽及陳韋文販賣毒品所聯絡之物品，但因該手機1具連同配
    用之門號0000000000號SIM晶片卡1枚，已經被告於犯本案後
    ，將之轉讓予某不知情之真實姓名、年籍均不詳、綽號「阿
    忠」之男子，亦據被告供述屬實在卷，而另未扣案之門號
    0000000000號及000000000號SIM晶片卡2枚，其申請人並非
    被告或洪瑞陽或陳韋文所申請，有各該門號行動電話之申請
    人基本資料在卷可憑（見原審第220號卷(一)第21~22頁反面)
    。是上開手機1具及SIM卡2枚，於本院裁判時既非屬屬於被
    告或其他共犯所有，依法自不得併予宣告沒收。
據上論斷，應依刑事訴訟法第369條第1項前段、第364條、第371
條、第299條第1項前段，毒品危害防制條例第4條第1項、第18條
第1項前段、第19條第1項，刑法第2條第1項前段、第11條前段、
第59條，修正前刑法第28條、第56條，判決如主文。
本案經檢察官乙○○到庭執行職務。
中    華    民    國    97    年    5     月    6     日
            刑事第三庭    審判長法  官  王  增  瑜
                                法  官  廖  柏  基
                                法  官  蔡  紹  良
上列正本證明與原本無異。
如不服本判決應於收受送達後10日內向本院提出上訴狀，其未敘
述上訴之理由者並得於提起上訴後10日內向本院補提理由書（均
須按他造當事人之人數附繕本）。
                                書記官  許  麗  花
中    華    民    國    97    年    5     月    9     日
附錄論罪科刑法條：
毒品危害防制條例第4條第1項：
製造、運輸、販賣第一級毒品者，處死刑或無期徒刑；處無期徒
刑者，得併科新臺幣一千萬元以下罰金。
附表一：
┌──┬─────┬───────┬───────────────────┬─────────┐
│編號│物品名稱  │數量          │宣告沒收之依據                        │沒收之方式        │
├──┼─────┼───────┼───────────────────┼─────────┤
│1   │海洛因    │玖包 (合計淨重│屬於第一級毒品，應依毒品危害防制條例第│沒收銷燬之        │
│    │          │壹零捌壹公克) │18條第1項前段之規定，宣告沒收銷燬之。 │                  │
├──┼─────┼───────┼───────────────────┼─────────┤
│2   │盛裝海洛因│玖只          │盛裝編號1所示海洛因之用，核其用途在於 │沒收              │
│    │之塑膠袋  │              │防免毒品裸露、潮濕，便於攜帶販賣，為被│                  │
│    │          │              │告與共犯洪瑞陽、陳韋文共同販賣毒品所用│                  │
│    │          │              │之物，依毒品危害防制條例第19條第1項規 │                  │
│    │          │              │定沒收。                              │                  │
├──┼─────┼───────┼───────────────────┼─────────┤
│3   │NOKIA廠牌 │壹具          │持以供聯絡買賣第一級毒品之用，為共犯陳│同上              │
│    │手機 (序號│              │韋文所有，供共同販賣毒品所用之物，依毒│                  │
│    │：00000000│              │品危害防制條例第19條第1項規定沒收。   │                  │
│    │0000000號 │              │                                      │                  │
│    │，含門號  │              │                                      │                  │
│    │0000000000│              │                                      │                  │
│    │號SIM晶片 │              │                                      │                  │
│    │卡壹枚)   │              │                                      │                  │
├──┼─────┼───────┼───────────────────┼─────────┤
│4   │販賣第一級│貳萬元        │被告與共犯洪瑞陽及陳韋文共同販賣第一級│被告應與洪瑞陽及陳│
│    │毒品所得金│              │毒品予洪任宏所得之金錢 (如附表二編號1 │韋文連帶沒收之，如│
│    │錢 (新台幣│              │所示)，依毒品危害防制條例第19條第1項規│全部或一部不能沒收│
│    │)         │              │定沒收，如全部或一部不能沒收時，以其財│時，以其財產抵償之│
│    │          │              │產抵償之。                            │。                │
├──┼─────┼───────┼───────────────────┼─────────┤
│5   │販賣第一級│仟元        │被告與共犯洪瑞陽及陳韋文共同販賣第一級│被告應與洪瑞陽及陳│
│    │毒品所得金│              │毒品予黃志強所得之金錢 (如附表二編號2 │韋文連帶沒收之，如│
│    │錢 (新台幣│              │所示)，依毒品危害防制條例第19條第1項規│全部或一部不能沒收│
│    │)         │              │定沒收，如全部或一部不能沒收時，以其財│時，以其財產抵償之│
│    │          │              │產抵償之。                            │。                │
├──┼─────┼───────┼───────────────────┼─────────┤
│6   │販賣第一級│捌萬元        │被告與共犯洪瑞陽及陳韋文共同販賣第一級│被告應與洪瑞陽及陳│
│    │毒品所得金│              │毒品予李湘鈴所得之金錢 (如附表二編號3 │韋文連帶沒收之，如│
│    │錢 (新台幣│              │所示)，依毒品危害防制條例第19條第1項規│全部或一部不能沒收│
│    │)         │              │定沒收，如全部或一部不能沒收時，以其財│時，以其財產抵償之│
│    │          │              │產抵償之。                            │。                │
├──┼─────┼───────┼───────────────────┼─────────┤
│7   │販賣第一級│伍仟元        │被告與共犯洪瑞陽及陳韋文共同販賣第一級│被告應與洪瑞陽及陳│
│    │毒品所得金│              │毒品予劉樹傑所得之金錢 (如附表二編號4 │韋文連帶沒收之，如│
│    │錢 (新台幣│              │所示)，依毒品危害防制條例第19條第1項規│全部或一部不能沒收│
│    │)         │              │定沒收，如全部或一部不能沒收時，以其財│時，以其財產抵償之│
│    │          │              │產抵償之。                            │。                │
├──┼─────┼───────┼───────────────────┼─────────┤
│8   │販賣第一級│肆萬貳仟元    │被告與共犯洪瑞陽及陳韋文共同販賣第一級│被告應與洪瑞陽及陳│
│    │毒品所得金│              │毒品予陳月芬所得之金錢 (如附表二編號5 │韋文連帶沒收之，如│
│    │錢 (新台幣│              │所示)，依毒品危害防制條例第19條第1項規│全部或一部不能沒收│
│    │)         │              │定沒收，如全部或一部不能沒收時，以其財│時，以其財產抵償之│
│    │          │              │產抵償之。                            │。                │
└──┴─────┴───────┴───────────────────┴─────────┘
附表二：
┌──┬──────┬────────┬───┬───────────────────────┐
│編號│販賣時間    │販賣地點        │購毒者│販賣之毒品種類、數量、價格及所得價金等交易行為│
│    │            │                │      │態樣                                          │
├──┼──────┼────────┼───┼───────────────────────┤
│1   │自93年5、6  │彰化縣二林鎮斗苑│洪任宏│洪任宏於左揭期間內，先後20次以公共電話撥打門號│
│    │月間起至同年│路與竹林路口附近│      │門號0000000000號、0000000000號等行動電話，向接│
│    │8月10日下午6│之茂林加油站前及│      │聽電話之陳韋文或甲○○表示購買海洛因，各次購買│
│    │時許初      │二林鎮○○路汽車│      │之價額為1,000元，經雙方約妥買賣毒品之數額及交 │
│    │            │教練場          │      │易之時間、地點等細節後，由陳韋文單獨，或偕同林│
│    │            │                │      │俊雄攜帶海洛因至左揭約定處所，而均由陳韋文與洪│
│    │            │                │      │任宏為交易，並當場收取價金。此20次販賣毒品所得│
│    │            │                │      │計20,000元。                                  │
├──┼──────┼────────┼───┼───────────────────────┤
│2   │自93年6、7月│彰化縣芳苑工業區│黃志強│黃志強於左揭期間內，先後3次以所使用之門號以096│
│    │間起，至8月7│、彰化縣二林鎮斗│      │0000000號行動電話或公共電話，撥打門號000000000│
│    │日之前某日止│苑路與竹林路口附│      │0號行動電話行動電話，向接聽電話之陳韋文或林俊 │
│    │            │近之茂林加油站前│      │雄表示購買海洛因，各次購買之價額為1,000元，經 │
│    │            │                │      │雙方約妥買賣毒品之數額及交易之時間、地點等細節│
│    │            │                │      │後，陳韋文或甲○○即攜帶各該數額之海洛因至左揭│
│    │            │                │      │約定處所，交付予黃志強，並當場收取價金。此3次 │
│    │            │                │      │販賣毒品所得計3,000元。                       │
├──┼──────┼────────┼───┼───────────────────────┤
│3   │自93年7月初 │彰化縣二林鎮東川│李湘鈴│李湘鈴於左揭期間內，先後多次以所使用之門號0919│
│    │間起至同年9 │路洪瑞陽住處附近│      │657314號及0000000000號行動電話撥打門號門號0910│
│    │月底        │、彰化縣二林鎮興│      │206440號、0000000000號、0000000000號及00000000│
│    │            │華國小前、文山路│      │92號行動電話，向接聽電話之陳韋文、甲○○ (其中│
│    │            │汽車教練場、二林│      │1次為洪瑞陽接聽)表示購買海洛因，各次購買價額有│
│    │            │鎮○○路某「7-11│      │1,000元、2,000元及3,000元不等，經雙方約妥買賣 │
│    │            │」便利商店等地  │      │毒品之數額及交易之時間、地點等細節後，即由陳韋│
│    │            │                │      │文或甲○○持各該數額之海洛因，在左揭約定處所，│
│    │            │                │      │交易付予李湘鈴，並當場收取價金，各次販賣第一級│
│    │            │                │      │毒品海洛因所得金額合計80,000元 (李湘鈴購買海洛│
│    │            │                │      │因之頻率不定，或逐日，或數天購買1次，亦曾1天購│
│    │            │                │      │買1~3次，每次購買之金額各有1000元、2000元及300│
│    │            │                │      │0元，而以2,000元之交易次數為多)               │
├──┼──────┼────────┼───┼───────────────────────┤
│4   │93年8月21日 │彰化縣二林鎮東川│劉樹傑│劉樹傑於左揭各時間，先後4次以所使用之門號09634│
│    │下午18時、93│路洪瑞陽住處或附│      │71680(以劉淑惠名義申請門號使用，迄於93年9月3日│
│    │年8月23日上 │近某處、彰化縣二│      │停止使用)、0000000000(以劉阿智名義申請門號使用│
│    │午8時、93年 │林鎮○○路某橋邊│      │，自93年9月4日起使用)號行動電話撥打門號0000000│
│    │9月10日上午 │                │      │440號等行動電話，以暗語向接聽電話之陳韋文稱「 │
│    │11時、93年9 │                │      │賣麵」以表示購買海洛因，經雙方約妥買賣之數額及│
│    │月16日下午13│                │      │交易之時間、地點等細節後，陳韋文即持各該數額之│
│    │時          │                │      │海洛因在左揭約定處所，交付予劉樹傑，並當場收取│
│    │            │                │      │價金。其中於93年8月21日下午18時、同月23日上午8│
│    │            │                │      │時及同年9月16日下午13時，該3次販賣所得之價額均│
│    │            │                │      │為1,000元，而於93年9月10日上午11時所販賣之價額│
│    │            │                │      │則為2,000元，4次販賣毒品海洛因所得之金額，共計│
│    │            │                │      │5,000元。                                     │
├──┼──────┼────────┼───┼───────────────────────┤
│5   │自93年8月間 │彰化縣二林鎮東川│陳月芬│陳月芬於左揭各時間，先後20次以所使用之門號0923│
│    │迄93年10月2 │路陳韋文居所或附│      │263095、0000000000號行動電話撥打門號0000000000│
│    │日上午10時止│近某橋邊、文山路│      │號、0000000000號及0000000000號等行動電話，向接│
│    │(在此期間曾 │汽車駕駛教練場等│      │聽電話之陳韋文或甲○○表示購買海洛因，每次購買│
│    │於93年8月22 │地              │      │之價額有1,000元、2,000元及3,000元，經雙方約妥 │
│    │日、23日、31│                │      │買賣毒品之數額及交易之時間、地點等細節後，即由│
│    │日；同年9月2│                │      │陳韋文或甲○○即持各該數額之海洛因，在左揭約定│
│    │日、7日、8日│                │      │處所，交付予陳月芬，並當場收取價金。此20次販賣│
│    │及同年10月2 │                │      │毒品所得計42,000元 (各次之交易金額，其中1,000 │
│    │日上午10時暨│                │      │元者有4次、2,000元者有10次、3,000元者有6次，合│
│    │該期間內其他│                │      │計金額42,000元)。                             │
│    │時點，共20次│                │      │                                              │
│    │)           │                │      │                                              │
└──┴──────┴────────┴───┴───────────────────────┘


司法院資訊處製作；財團法人民間司法改革基金會備份。
